【裁判字號】    97,訴,2332
【裁判日期】    970903
【裁判案由】    毒品危害防制條例
【裁判全文】
臺灣臺中地方法院刑事判決              97年度訴字第2332號
公  訴  人  臺灣臺中地方法院檢察署檢察官
被      告  乙○○
                    （另案
上列被告因違反毒品危害防制條例案件，經檢察官提起公訴（97
年度毒偵字第1413號），本院判決如下：
    主    文
乙○○無罪。
    理    由
一、公訴意旨略以：被告乙○○曾因竊盜案件，經本院判處應執
    行有期徒刑9月確定，於民國95年10月19日入監執行，嗣於
    96年6月15日因縮短刑期執行完畢出監。復於93年間，因施
    用毒品案件，經依臺灣臺中地方法院檢察署檢察官以93年度
    聲觀字第1332號聲請觀察勒戒，經本院裁定執行觀察勒戒後
    ，於93年11月20日入勒戒所執行觀察勒戒，因無繼續施用毒
    品之傾向，業於93年12月17日釋放出所，並由臺灣臺中地方
    法院檢察署檢察官以93年度毒偵字第4849號為不起訴處分確
    定。詎被告乙○○仍不知悔改，於前開觀察、勒戒執行完畢
    釋放後5年內，復基於施用第一級毒品海洛因之犯意，於97
    年1月28日晚上11時許，在苗栗縣三義鄉某處，以將海洛因
    置於美娜水中用針筒注射之方式，施用第一級毒品海洛因1
    次。嗣於97年1月30日晚間8時20分許，為警在臺中縣后里鄉
    ○○村○○路227號查獲。案經臺中縣警察局大甲分局報請
    偵辦，因認被告乙○○涉有毒品危害防制條例第10條第1項
    施用第一級毒品罪嫌等語。
二、按犯罪事實應依證據認定之，無證據不得認定其犯罪事實，
    不能證明被告犯罪者，應諭知無罪之判決，刑事訴訟法第15
    4條第2項、第301條第1項分別定有明文。又犯罪事實之認定
    ，應憑真實之證據，倘證據是否真實尚欠明確，自難以擬制
    推測之方法，為其判斷之基礎。且認定犯罪事實之證據係指
    足以認定被告確有犯罪行為之積極證據資料而言，該項證據
    自須適合於被告犯罪事實之認定，始得採為斷罪資料。故刑
    事訴訟上之證明資料，無論其為直接或間接證據，均須達於
    通常一般人均不致有所懷疑，而得確信其為真實之程度，始
    得據為有罪之認定，若關於被告是否犯罪之證明未能達此程
    度，而有合理懷疑之存在，致使無從形成有罪之確信，根據
    罪證有疑，利於被告之證據法則，即不得據為不利被告之認
    定（最高法院53年臺上字第656號、29年上字第3105號、76
    年度臺上字第4986號及32年上字第67號判例參照）。
三、公訴人認被告乙○○涉有前揭罪嫌，無非係以被告乙○○於
    警偵訊之自白、尿液報告等惟其論據。然經訊之被告乙○○
    於本院審理中，固對於其於97年1月30日晚間8時20分許，為
    警在臺中縣后里鄉○○路227號查獲並採尿送驗之事實坦承
    不諱，惟仍堅決否認有何施用第一級毒品海洛因之犯行，辯
    稱：伊於97年1月28日晚間7、8時許，即因另涉犯施用毒品
    案件為警查獲，並於稍後解送至臺灣苗栗地方法院檢察署，
    嗣至翌日晚間始獲交保，詎其返家後，竟於97年1月30日晚
    間8時20分許，再經警通知至警局採尿送驗；伊自前案被查
    獲起，至本案經警通知至警局採尿送驗止，期間確未曾施用
    第一級毒品海洛因等語。
四、本院認：
  (一)按被告之自白，非出於強暴、脅迫、利誘、詐欺、疲勞訊問
    、違法羈押或其他不正之方法，且與事實相符者，得為證據
    。被告或共犯之自白，不得作為有罪判決之唯一證據，仍應
    調查其他必要之證據，以察其是否與事實相符。刑事訴訟法
    第156條第1項、第2項訂有明文。查被告乙○○於97年1月28
    日上午10時許，在臺中縣后里鄉后里國小廁所內，以將第一
    級毒品海洛因置於注射針筒內摻美娜水後施打血管之方式，
    施用第一級毒品海洛因1次。嗣其於當日晚間7時30分許，在
    苗栗縣苑裡鎮上館裡上館60號為警查獲，於同日晚間9時30
    分許經警採尿送驗呈嗎啡陽性反應，並於97年1月29日下午1
    時25分許，經警解送至臺灣苗栗地方法院檢察署。被告乙○
    ○嗣經檢察官訊問後，以其犯嫌重大，惟無羈押之必要，於
    97年1月29日下午3時41分許，諭令准予交保新臺幣10,000元
    ，並由案外人陳志韋如數繳付保證金後，即獲釋放。惟該案
    仍經同署檢察官以97年度毒偵字第138號案件呈請臺灣高等
    法院臺中分院檢察署檢察長令轉臺灣臺中地方法院檢察署檢
    察官以97年度毒偵字第1518號案件，向本院提起公訴，案經
    本院分案以97年訴字第1492號（下稱前案）審理後，於97年
    5月12日判處被告乙○○有期徒刑8月在案等事實，業經本院
    依職權調閱本院97年度訴字第1492號卷查閱無訛。則被告乙
    ○○因前案施用第一級毒品海洛因犯行，經警於97年1月28
    日晚間7時30分許查獲時起，迄至翌日下午或晚間某時許始
    經檢察官諭令交保而獲釋放止，其均係在公務機關，並處於
    公權力之拘束之下，衡諸通常社會經驗，其自不可能「於97
    年1月28日晚上11時許，在苗栗縣三義鄉某處，施用第一級
    毒品海洛因」，是被告乙○○於警偵訊中所為之自白，顯非
    事實，自無從憑以為其不利之依據。
  (二)又本件被告乙○○於97年1月31日中午11時30分許，經警通
    知至警局採尿送驗雖呈嗎啡陽性反應，有中山醫學大學附設
    醫院檢驗科藥物檢測中心97年2月22日編號第0000000號尿液
    檢驗報告1紙在卷可稽。惟按人體施用第一級毒品海洛因經
    尿液排出之時間，依吸食量之多寡、人體代謝功能、吸食者
    之年齡及性別有所差異，惟一般而言，施用者在96小時內所
    排出之尿液均有可能被檢出，此為本院歷來職務上審理毒品
    案件所得知悉，無庸舉證。而被告乙○○於前案中，係於97
    年1月28日上午10時許，施用第一級毒品海洛因1次，嗣於當
    日晚間7時30分許為警查獲，並於同日晚間9時30分許經警採
    尿送驗呈嗎啡陽性反應，已如前述。另其於本案中，係於97
    年1月31日中午11時30分許，經警採尿送驗呈嗎啡陽性反應
    。則本案採尿時間既係在被告乙○○前案施用第一級毒品海
    洛因後之96小時內，自亦不能排除本案尿液檢驗結果係因被
    告乙○○前案施用第一級毒品海洛因所致，是前述尿液檢驗
    報告即無從採為不利被告乙○○之依據，或用以為被告乙○
    ○前述自白之補強證據。況經核被告乙○○前案尿液中之嗎
    啡檢出濃度為41039ng/ml，而其於本案尿液中之嗎啡檢出濃
    度係5566ng/ml，有前述尿液檢驗報告、及詮昕科技股份有
    限公司97年2月18日編號第00000000號濫用藥物尿液檢驗報
    告附於前案卷內可資對照。苟被告乙○○於前案為警查獲並
    經檢察官諭令交保獲釋後，另有如公訴人所指之本案施用第
    一級毒品海洛因之行為，衡情其尿液中之嗎啡濃度，當不致
    如本案僅餘5566ng/ml，由此益徵被告乙○○前述自白之不
    實。
  (三)綜據上述，公訴人認被告乙○○涉有前揭罪嫌所舉之證據資
    料，經本院調查審閱後，尚不足以形成不利被告乙○○之心
    證，此外，本院複查無其他積極證據足認被告乙○○有公訴
    意旨所指之犯行，揆諸前揭法條及判例意旨，應為有利於被
    告乙○○之認定，為其無罪之諭知。
據上論斷，應依刑事訴訟法第301條第1項，判決如主文。
本案經檢察官甲○○到庭執行職務。
中    華    民    國    97    年    9     月    3     日
                  刑事第14庭    審判長法  官  陳  葳
                                      法  官  洪堯讚
                                      法  官  林世民
上正本證明與原本無異。
檢察官如不服本判決，應於收受送達後10日內向本院提出上訴書
狀（應敘述具體理由並附繕本）。
上訴書狀如未敘述理由，應於上訴期間屆滿後20日內補提理由書
於本院。
被告乙○○不得上訴。
                                      書記官  紀俊源
中    華    民    國    97    年    9     月    3     日


司法院資訊處製作；財團法人民間司法改革基金會備份。
